【裁判字號】    97,訴,2369
【裁判日期】    980421
【裁判案由】    誣告
【裁判全文】
臺灣臺北地方法院刑事判決              97年度訴字第2369號
公  訴  人  臺灣臺北地方法院檢察署檢察官
被      告  乙○○
選任辯護人  陳璧秋律師
            劉陽明律師
上列被告因誣告案件，經檢察官提起公訴（97年度偵字第25241
號），本院判決如下：
    主  文
乙○○犯誣告罪，處有期徒刑陸月。
    事  實
一、乙○○明知其於民國97年5 月13日下午3 時50分許匯入甲○○於安泰商業銀行中和分行第00000000000000號帳戶之新臺
    幣（下同）10萬元，係應丙○○之要求而匯入，甲○○從未
    以香港賽馬協會人員身份要求匯款。詎乙○○竟因與甲○○
    就上開匯款生有糾紛，即意圖使甲○○受刑事處分，先於97
    年5 月28日匯款一千元至上開帳戶，再於97年5 月28日下午
    3 時許，前往臺北縣政府警察局新店分局江陵派出所，捏造
    有未顯示來電自稱香港賽馬協會之人告知中獎，並以繳納稅
    金為由要求匯款，伊因而依該人員指示先後匯款共計101,00
    0 元至甲○○上開帳戶，且對方並於遭其質疑身份後即將電
    話掛斷等不實情節，佯稱受到與甲○○有關之電話詐騙集團
    詐騙而匯款，誣告甲○○涉犯刑法詐欺取財罪嫌。
二、案經甲○○訴由臺北縣政府警察局新店分局報請臺灣臺北地
    方法院檢察署檢察官偵查起訴。
    理  由
一、訊據被告乙○○固不否認有向新店分局江陵派出所對使用上
    開帳戶之人即告訴人甲○○提起詐欺告訴之事實，惟矢口否
    認有何誣告犯行，辯稱：伊確實有受到甲○○之詐騙，並沒
    有誣告甲○○云云。經查：
（一）被告於前往新店分局江陵派出所報案時，即與告訴人甲○○有所認識，並曾委託告訴人辦理房屋增貸事宜及傳真本
      人身分證與房屋權狀予告訴人等事實，業據證人即告訴人
      甲○○到庭證述明確（本院卷第64-67 頁），並有被告之
      身分證及房屋所有權狀影本與相關資料附卷可稽（97年度
      他字第5577號卷第30-77 頁），顯見被告辯稱：伊與告訴
      人於本件匯款前並不認識云云，應非屬實。再者，被告自
      稱遭詐騙之簡訊乃係來自於「王語」之人所發，正與證人
      甲○○姓名前二字相同，有被告提出之行動電話簡訊翻拍
      照片（本院卷第54頁）附卷可稽，可知被告於接獲該簡訊
      前即已輸入該電話號碼及名稱，益徵證人甲○○所證述與
      被告本有相識一事為真。
（二）又被告所指遭詐騙之匯款十萬元，係應證人丙○○之要求
      所匯，並非因證人甲○○佯稱被告中獎需繳納稅金而匯入
      ，證人甲○○於匯款前曾以電話與被告通話，係因被告要
      求而傳送簡訊告知帳號，證人丙○○亦曾傳送簡訊予證人
      甲○○告知匯款十萬元等事實，業據證人甲○○證述在卷
      （本院卷第64-67 頁），且有甲○○提出之行動電話簡訊
      翻拍照片在卷可查（97年度發查字第1965號卷第33頁）。
      觀諸證人甲○○上開證詞與其於警詢及偵查中之陳述，均
      無嚴重歧異之處，且有相當之證據可資證明，當見其證言
      之可信性。另參以前述被告所提出之簡訊翻拍照片，亦可
      見其簡訊並非來自於不明來電，而係來自於證人甲○○之
      行動電話，尤見被告於警詢中所稱遭不明來電佯稱賽馬中
      獎而遭詐騙云云，要屬虛構。
（三）又被告於97年5 月13日匯款至上開帳戶後，旋於翌日以電
      話與丙○○聯繫等事實，業經丙○○到庭證述在卷（本院
      卷第49頁反面）。衡諸被告為年約四十歲之記帳業者，長
      期從事與金錢有關之記帳工作，係有相當之社會經驗及處
      理金錢之能力，對於匯款事務自有相當之判別力。是若被
      告真係遭人詐騙而匯款，何以於翌日與丙○○通話後未立
      即報案，反係於相隔二週後再次匯款一千元，佯裝遭人詐
      騙而以之向警察局報案，舉動顯與常情有違，已難採信。
      雖被告於本院審理時又辯稱：係因丙○○說會處理才未立
      即報警云云。然被告在警詢及偵訊中從未提及此事，僅陳
      稱丙○○說不認識甲○○云云，是被告上開辯解已有可疑
      。再者，丙○○於偵查中係證稱：被告向伊求證，伊回答
      我不認識甲○○，怎麼可能叫妳匯錢給她；於本院審理時
      則證稱：伊告知被告不知道甲○○是何人，怎麼可能叫被
      告匯款給甲○○等語（本院卷第49頁反面）。是若證人丙○○根本不認識證人甲○○，其又何能處理此事，堪認被
      告上開辯解要係臨訟杜撰之詞，不足採信。
（四）綜上所述，被告所辯均不足採，本案事證明確，被告犯行
      洵堪認定，應依法論科。
二、核被告所為，係犯刑法第169 條第1 項之誣告罪。爰審酌被
    告明知證人甲○○並無如其所誣告之詐欺犯行，卻仍向警察
    局誣告證人甲○○，侵害證人甲○○權利，浪費司法資源，
    且犯後飾詞否認，未見悔意等一切情狀，酌情量處如主文所
    示之刑，以資儆懲。
據上論斷，應依刑事訴訟法第299 條第1 項前段，刑法第169 條
第1 項，判決如主文。
本案經檢察官孫沛琦到庭執行職務。
中    華    民    國    98    年    4     月    21    日
                  刑事第七庭審判長法  官  高偉文
                                  法  官  林欣苑
                                  法  官  林勇如
上正本證明與原本無異。
如不服本判決應於收受送達後10日內向本院提出上訴書狀，並應
敘述具體理由；其未敘述上訴理由者，應於上訴期間屆滿後20日
內向本院補提理由書（均須按他造當事人之人數附繕本）「切勿
逕送上級法院」。告訴人或被害人如對於本判決不服者，應具備
理由請求檢察官上訴，其上訴期間之計算係以檢察官收受判決正
本之日期為準。
                                  書記官  葉潔如
中    華    民    國    98    年    4     月    21    日
附錄本案論罪科刑法條全文：
中華民國刑法第169 條（誣告罪）
意圖他人受刑事或懲戒處分，向該管公務員誣告者，處7 年以下
有期徒刑。
意圖他人受刑事或懲戒處分，而偽造、變造證據，或使用偽造、
變造之證據者，亦同。


司法院資訊處製作；財團法人民間司法改革基金會備份。
